【裁判字號】    89,上易,509
【裁判日期】    890412
【裁判案由】    竊盜
【裁判全文】
臺灣高等法院臺南分院刑事判決          八十九年度上易字第五○九號
      上  訴  人  臺灣臺南地方法院檢察署檢察官
      被      告  甲  ○  ○
右列上訴人因被告竊盜案件，不服臺灣臺南地方法院八十九年度易字第二八○號中華
民國八十九年一月三十一日第一審判決（起訴案號：臺灣臺南地方法院檢察署八十八
年度營偵字第一八五七號），提起上訴，本院判決如左：
      主      文
上訴駁回。
      理      由
一、公訴意旨略以：甲○○意圖為自己不法之所有，於民國（下同）八十八年十月五
    日凌晨二時四十五分許，在台南縣學甲鎮○○路佳熹ＫＴＶ停車場，趁同往該Ｋ
    ＴＶ唱歌飲酒之乙○○未將其所有ＳＴ－一三○五號自用小客車鑰匙拔下，竊取
    該自小客車，得手後行經台南縣學甲鎮○○路與中山路口，為巡邏員警示意攔檢
    ，詎甲○○拒絕受檢並加速逃逸，迨撞上台南縣學甲鎮○○路旁電線桿後棄車逃
    逸，嗣經警循線查獲，因認涉有刑法第三百二十條第一項竊盜罪嫌云云。
二、按犯罪事實應依證據認定之，無證據不得推定其犯罪事實；又不能證明被告犯罪
    者，即應諭知無罪之判決，刑事訴訟法第一百五十四條、第三百零一條第一項分
    別定有明文。又所謂犯罪事實之證據，係指足以認定被告確有犯罪行為之積極證
    據而言，該項證據且須適合被告犯罪事實之認定，始得採為斷罪資料（最高法院
    二十九年上字第三一○五號、五十三年台上字第二七五○判例參照）。
三、本件公訴人認被告甲○○涉有竊盜罪嫌，無非以被害人乙○○於警訊初訊時之指
    訴及查獲警員陳國良證詞，為其所憑論據。訊據被告堅詞否認有上開竊盜罪嫌，
    辯稱：伊於八十八年十月四日二十二時許，與王亭郎被乙○○以其所有ＳＴ─一
    三○五號自用小客車，載至台南縣學甲鎮○○路佳熹ＫＴＶ唱歌飲酒，至凌晨二
    時四十五分許結束，伊向乙○○表示要借其所有ＳＴ─一三○五號自用小客車，
    去郵局領錢，乙○○乃將其自用小客車鑰匙自腰間拔下交給伊，途經台南縣學甲
    鎮○○路與中山路口，被巡邏員警示意攔檢，因伊有飲酒且駕駛執照被吊扣，始
    未停車而加速逃逸，在學甲鎮市區轉了三、四圈等語。
四、經查：
(一)本件被害人乙○○雖於警訊初訊時一度曾經指訴失竊車輛，惟被害人於警方複訊
    、偵查及原審法院審理時則明確供稱：有將小客車借予被告等語，乙○○於警訊
    複訊時供稱：甲○○是向我拿取鑰匙開走小客車等語，嗣於偵查中供稱：甲○○
    有向我借小客車，小客車鑰匙在ＫＴＶ內拿給他等語，迨原審法院審理時供稱：
    八十八年十月四日二十二時許，伊以所有ＳＴ─一三○五號自用小客車，載王亭
    郎、甲○○前往台南縣學甲鎮○○路佳熹ＫＴＶ唱歌飲酒，至凌晨二時四十五分
    許結束，甲○○向伊借自用小客車，去郵局領錢，伊乃將自用小客車鑰匙自腰間
    拔下交給甲○○，當晚在佳熹ＫＴＶ唱歌飲酒消費款項即由甲○○付帳，警訊時
    因害怕始向警員陳國良說，車原停在佳熹ＫＴＶ停車場，出來找不到車，何以伊
    自小客車會撞到電線桿等語。其次參以案發當日在場證人王亭郎於警訊時證稱：
    「我是有聽到甲○○說：『你們會不會餓，如果會餓的話，要開車去郵局領錢，
    然後再去吃宵夜』」等語，嗣於原審法院審理時復稱：「八十八年十月四日二十
    二時許，我與甲○○被乙○○以自用小客車，載到台南縣學甲鎮○○路佳熹ＫＴ
    Ｖ唱歌飲酒，至凌晨二時四十五分許結束，甲○○向乙○○說：『要借其所有之
    自用小客車，去郵局領錢，然後再去吃宵夜』，我就看到乙○○將其自用小客車
    鑰匙自腰間拔下交給甲○○，當晚在佳熹ＫＴＶ唱歌飲酒之錢亦是甲○○付的」
    等語，足證被告確有去郵局領錢，此有郵局領錢存摺一紙附原審卷可稽，是被害
    人於警訊複訊時、偵查中及原審審理時供稱：有將小客車借予被告乙節，應較為
    真實可信，顯非為迴護被告之詞，被害人雖於警訊初訊時供稱：失竊車輛等語，
    被害人於警訊時即已供明：因我酒醉一時忘記甲○○向我拿車鑰匙，又見我所有
    小客車被警方追逐，並撞及電線桿，非常害怕，誤以為是被偷，而且怕連我也有
    事情，才在警訊時如此供稱云云，顯見被害人於警訊初訊時供稱：失竊車輛等語
    ，係見被告駕駛其車子為警臨檢追逐，撞上電線桿，害怕被連累所為掩飾之詞，
    尚難採為被告有竊取被害人車輛之不利證據。
(二)查獲警員陳國良雖然證稱：「當天巡邏到學甲鎮○○路與中山路口，發現前方Ｓ
    Ｔ─一三○五號自用小客車排氣管有經過改裝，伊就開啟蜂鳴器及打遠光燈示意
    對方停車，該車未停車反而加速逃逸，在學甲鎮市區轉了三、四圈，最後該車撞
    上電線桿，然後駕駛人打開車門逃逸，此時有聽到乙○○在ＫＴＶ前高喊他的車
    為何被偷了，曾某有走過來，對伊說，他車原停在佳熹ＫＴＶ停車場，他出來找
    不到車，怎麼他的車會撞到電線桿」等語，然被告就此辯稱：伊被巡邏員警示意
    攔檢，因有飲酒且駕駛執照被吊扣，心中害怕，始未停車反而加速逃逸等語，何
    況被害人既然供稱有將小客車借予被告，並為在場之王亭郎證實，被告亦曾駕駛
    該車至郵局領錢，已如前述，則被告所辯，應屬可信，警員陳國良證言，自難資
    為不利於被告之論據。
(三)按坊間一般竊盜罪嫌，其行竊對象恆為陌生者財物，以防被發現，然本件被告於
    上開時地與被害人及王亭郎共同前往台南縣學甲鎮○○路佳熹ＫＴＶ唱歌飲酒，
    且當晚在佳熹ＫＴＶ唱歌飲酒費用亦由被告支付，被告亦確已至郵局領款以備邀
    請吃宵夜之需，有郵局領錢存摺一紙附卷可稽，被告苟伺機行竊被害人所有之Ｓ
    Ｔ─一三○五號自用小客車，豈非自暴其犯行，被告如欲行竊，又與被害人先至
    ＫＴＶ唱歌飲酒、付帳，再去郵局領錢請客吃宵夜，顯不合常情，故本件被告應
    無竊盜犯行。被告於警訊時供稱：乙○○告訴伊車未上鎖，車鑰匙插在車內，伊
    乃將車開走云云，雖與其於偵查中所供：車鑰匙係乙○○在車內交付予伊云云，
    前後雖然未盡合，然亦無確切證據足資證明被告有竊盜犯行。
(四)綜上各情以觀，本件依調查所得證據尚不足以證明被告有竊盜犯行，此外復查無
    其他積極證據足資證明被告有公訴人所指竊盜犯行，揆諸首開說明，被告被訴竊
    盜罪嫌，應屬不能證明，理應諭知無罪，以免冤抑。
五、原審基此理由，所為被告無罪判決，本院經核其認事用法，並無不當。檢察官上
    訴意旨，指摘原判決不當，為無理由，應予駁回。
六、據上論斷，應依刑事訴訟法第三百六十八條，判決如主文。
本案經檢察官劉欽銘到庭執行職務。
中  華  民  國      八  十  九      年      四      月      十  二      日
                                臺灣高等法院臺南分院刑事第五庭
                                    審判長法官  茆    臺    雲
                                          法官  李    文    福
                                          法官  蔡    長    林
右正本證明與原本無異。
不得上訴。
                                    法院書記官  李    培    薇
中  華  民  國      八  十  九      年      四      月      十  三      日


司法院資訊處製作；財團法人民間司法改革基金會備份。
